臺灣板橋地方法院刑事判決             100年度訴字第2694號
公  訴  人  臺灣板橋地方法院檢察署檢察官
被      告  賴欽田
上列被告因違反毒品危害防制條例等案件，經檢察官提起公訴（
100 年度毒偵字第6594號），並經本院合議庭裁定由受命法官獨
任進行簡式審判程序，本院判決如下：
    主  文
賴欽田施用第一級毒品，累犯，處有期徒刑玖月。
    事  實
一、賴欽田於民國92年間因施用毒品案件，經本院以92年度毒聲
    字第1471號裁定送觀察勒戒後，因認無繼續施用毒品傾向，
    於92年5 月30日執行完畢釋放，經臺灣板橋地方法院檢察署
    檢察官以92年度毒偵字第1592號為不起訴處分確定。復於96
    年間因施用毒品案件，先後經本院以(一)96年度簡字第854 號
    判決、(二)96年度簡字第2872號判決分別判處有期徒刑4 月、
    6 月；又因竊盜案件，經本院以(三)96年度易字第580 號判決
    判處有期徒刑8 月、9 月（共2 罪），並定應執行刑有期徒
    刑1 年10月，上開(一)、(二)、(三)案件嗣經本院以96年度聲減字
    第5661號裁定減刑並定應執行有期徒刑1 年4 月。又因竊盜
    案件，經本院以(四)96年度易字第1116號判決判處有期徒刑8
    月（共3 罪）、9 月（共5 罪），上訴後經臺灣高等法院以
    96年度上易字第2226號判決將原判決撤銷，並改判為有期徒
    刑8 月（共3 罪），各減為有期徒刑4 月，及有期徒刑9 月
    （共5 罪），各減刑為有期徒刑4 月又15日，並定應執行有
    期徒刑1 年10月。上開各罪嗣經臺灣高等法院以96年度聲字
    第2697號裁定定應執行刑為有期徒刑3 年確定，嗣於99年3
    月3 日縮刑期滿，執行完畢。
二、詎其猶不知悔改，於前述觀察、勒戒後，再犯施用毒品之罪
    ，經本院於96年間，以前揭判決判處有罪確定後，明知海洛
    因、甲基安非他命分別係屬毒品危害防制條例第2 條第2 項
    第1 款、第2 款所定之第一級、第二級毒品，不得持有、施
    用，竟基於同時施用第一級毒品海洛因、第二級毒品甲基安
    非他命之犯意，於100 年7 月17日上午某時許，在其位於新
    北市○○區○○路133 巷24號2 樓之住處內，以將第一級毒
    品海洛因及第二級毒品甲基安非他命置入玻璃球內燒烤後產
    生煙霧吸食之方式，同時施用第一級毒品海洛因及第二級毒
    品甲基安非他命乙次。嗣於翌日下午1 時30分許因另案通緝
    ，於新北市○○區○○路與環河路口為警查獲，嗣經其同意
    採集其尿液送驗後，檢驗結果呈鴉片類及安非他命類之陽性
    反應，而查悉上情。
三、案經新北市政府警察局海山分局移送臺灣板橋地方法院檢察
    署檢察官偵查起訴。
    理  由
一、查被告賴欽田所犯係死刑、無期徒刑、最輕本刑為3 年以上
    有期徒刑以外之罪，其於準備程序中就前揭被訴事實為有罪
    之陳述，經受命法官告知簡式審判程序之旨，並聽取其與公
    訴人之意見後，本院合議庭認為適宜由受命法官獨任進行簡
    式審判程序，爰依刑事訴訟法第273 條之1 第1 項規定，裁
    定由受命法官獨任進行簡式審判程序，合先敘明。
二、上揭事實，業據被告於審理時坦承不諱，且被告經其同意後
    所採集之尿液，經送台灣檢驗科技股份有限公司檢驗結果，
    呈現鴉片類及安非他命類之陽性反應，有台灣檢驗科技股份
    有限公司2011年8 月4 日濫用藥物檢驗報告（檢體編號為：
    B0000000號）、新北市政府警察局海山分局毒品案件尿液檢
    體編號及姓名對照表各1 紙在卷可稽。足徵被告之自白與事
    實相符，堪以採信。是本案事證明確，被告施用第一級毒品
    海洛因及第二級毒品甲基安非他命之犯行，洵堪認定。
三、按毒品危害防制條例於92年7 月9 日修正公布，自93年1 月
    9 日施行，其中第20條、第23條將施用毒品之刑事處遇程序
    ，區分為「初犯」及「5 年內再犯」、「5 年後再犯」，依
    其立法理由之說明：「初犯」，經觀察、勒戒或強制戒治後
    ，應為不起訴處分或不付審理之裁定；經觀察、勒戒或強制
    戒治執行完畢釋放後，「5 年內再犯」者，因其再犯率甚高
    ，原實施之觀察、勒戒及強制戒治既已無法收其實效，爰依
    法追訴或裁定交付審理。至於經觀察、勒戒或強制戒治執行
    完畢釋放後，「5 年後再犯」者，前所實施之觀察、勒戒或
    強制戒治已足以遮斷其施用毒品之毒癮，為期自新及協助其
    斷除毒癮，仍適用「初犯」規定，先經觀察、勒戒或強制戒
    治之程序。從而依修正後之規定，僅限於「初犯」及「5 年
    後再犯」二種情形，始應先經觀察、勒戒或強制戒治程序。
    倘被告於5 年內已再犯，經依法追訴處罰，縱其第3 次（或
    第3 次以上）再度施用毒品之時間，在初犯經觀察、勒戒或
    強制戒治執行完畢釋放5 年以後，已不合於「5 年後再犯」
    之規定，且因已於「5 年內再犯」，顯見其再犯率甚高，原
    實施觀察、勒戒或強制戒治，已無法收其實效，即應依該條
    例第10條處罰。（最高法院95年第7 次刑事庭會議決定意旨
    、95年度台非字第65號刑事判決意旨參照）。查本件被告於
    92年間因施用毒品案件，經本院以92年度毒聲字第1471號裁
    定送觀察勒戒後，因認無繼續施用毒品傾向，於92年5 月30
    日執行完畢釋放，經臺灣板橋地方法院檢察署檢察官以92年
    度毒偵字第1592號為不起訴處分確定。復於上開觀察、勒戒
    執行完畢釋放後5 年內，再因違反毒品危害防制條例案件，
    經本院於96年間以前揭判決判處罪刑確定在案等情，有臺灣
    高等法院被告前案紀錄表1 份在卷可憑，堪認被告於前述觀
    察、勒戒執行完畢釋放後5 年內，再犯施用毒品罪，經本院
    判決有罪確定後，復犯本件施用第一級毒品海洛因、第二級
    毒品甲基安非他命毒品之犯行，本件犯行距前揭觀察、勒戒
    執行完畢釋放後雖逾5 年，惟核與毒品危害防制條例第20條
    第3 項所定「5 年後再犯」之立法意旨不符，揆諸上開說明
    ，仍應予追訴、處罰。
四、核被告所為施用毒品海洛因及甲基安非他命之行為，係犯毒
    品危害防制條例第10條第1 項之施用第一級毒品海洛因罪及
    同條第2 項之施用第二級毒品甲基安非他命罪。其施用毒品
    前持有毒品海洛因及甲基安非他命之低度行為，分別為施用
    海洛因及甲基安非他命之高度行為所吸收，不另論罪。又被
    告係以一行為同時觸犯施用第一級毒品與第二級毒品之2 罪
    ，為想像競合犯，應從施用第一級毒品之重罪處斷。再被告
    有事實欄所載之前科紀錄，於99年3 月3 日縮刑期滿執行完
    畢，此有前開被告前案紀錄表在卷可考，其於受有期徒刑之
    刑之執行完畢後，5 年以內故意再犯本件有期徒刑以上之罪
    ，爰依刑法第47條第1 項規定論以累犯，並加重其刑。爰審
    酌被告雖經觀察、勒戒，卻仍未能斷戒施用毒品惡習，屢犯
    施用毒品之罪，顯見其戒治意志不堅，缺乏戒絕毒癮之動機
    ，本應從重量刑以收刑罰教化之效，惟念其施用毒品係對己
    身殘害，並未造成他人具體危害，且於犯後坦承犯行，態度
    尚稱良好等一切情狀，酌情量處如主文所示之刑，以示儆懲
    。
據上論斷，應依刑事訴訟法第273 條之1 第1 項、第299 條第1
項前段，毒品危害防制條例第10條第1 項、第2 項，刑法第11條
前段、第47條第1 項、第55條，判決如主文。
本案經檢察官吳孟竹到庭執行職務。
中    華    民    國   100    年    11    月    30    日
                  刑事第五庭  法  官  鄭凱文
以上正本證明與原本無異。
如不服本判決應於收受本判決後10日內向本院提出上訴書狀，並
應敘述具體理由，如未敘述上訴理由者，應於上訴期間屆滿後20
日內補提理由書狀於本院（均須按他造當事人之人數附繕本）「
切勿逕送上級法院」。
                              書記官  陳筱惠
中    華    民    國   100    年    11    月    30    日
附錄本案論罪法條：
毒品危害防制條例第10條：
施用第一級毒品者，處6 月以上5 年以下有期徒刑。
施用第二級毒品者，處3 年以下有期徒刑。